【裁判字號】    90,易,320
【裁判日期】    900608
【裁判案由】    公共危險
【裁判全文】
臺灣基隆地方法院刑事判決                            九十年度易字第三二號
    公  訴  人  臺灣基隆地方法院檢察署檢察官
    被      告  甲○○
右列被告因公共危險案件，經檢察官提起公訴 (九十年度偵字第一○三八號)，本院
判決如左：
    主  文
甲○○失火燒燬供桌，致生公共危險，處拘役伍拾日，如易科罰金以參佰元折算壹日
，緩刑貳年。
    事  實
一、甲○○與其家人原居住在基隆市○○路七十六號六樓（所有人原為甲○○之母張
    秀梅，該房屋為六層ＲＣ建築物，左右鄰及下層尚有他人居住），嗣因該屋遭拍
    賣，甲○○之家人乃於民國八十六年六月間搬離，惟因該屋供奉之神明尚未遷離
    ，甲○○遂仍居住在該屋以便早晚上香，而因該屋遭斷水斷電，甲○○乃於供奉
    神明之供桌上擺放一支可燃燒約七天之蠟燭以供照明之用。惟甲○○本應注意蠟
    燭因形狀細長，底部面積狹窄，重心較為不穩，如有外力震動，或經燃燒一段時
    間後，有可能因蠟燭燃燒時產生之蠟附著於蠟燭之某一端，導致蠟燭重心失衡，
    而極易傾倒，燭火即有可能延燒供桌，且其因工作關係，每日需上午五時至七時
    間出門，晚上七、八時左右始能返家，長時間無人在家之情況下，更應注意用火
    安全，卻疏未注意防範，未將蠟燭插在燭臺上固定以防止其傾倒，而僅放置在小
    瓷盤上，於八十九年一月三十日外出工作後，供桌上之蠟燭即於燃燒過程中，因
    重心不穩而傾倒，燭火造成之火流由桌面向上、下及四方延燒，而燒燬供桌，並
    致生有繼續延燒殃及整棟房屋及其餘鄰右之虞之具體公共危險，嗣幸因某年籍、
    姓名不詳之人發覺後，於同日十九時二十一分報案，經基隆市消防局人員於同日
    十九時三十分趕抵現場，破壞大門後入內進行射水搶救，隨即於同日十九時五十
    六分撲滅火勢，始未延燒至其他住戶。
二、案經基隆市警察局第三分局報請台灣基隆地方法院檢察署檢察官偵查起訴。
    理  由
一、訊據被告甲○○坦承於上開時間內在上址屋內供桌上持續燃燒蠟燭之事實，雖其
    質疑該火災未必係因蠟燭傾倒延燒引起，惟經查基隆市消防局人員趕至現場時，
    該址客廳有悶燒之情形，而大門為關閉上鎖，室內並無人員，由消防人員破壞大
    門後入內進行搶救，研判無遭人侵入縱火之可能，而事後勘查現場，並未發現石
    油系類物質存留，亦無自燃性化學物質或其他助燃劑，且該戶並無電源，屋內亦
    無其他電氣用品，故可排除化學物品自燃或電氣因素起火之可能，而該戶僅客廳
    西側神桌及其後方裝潢有遭火燒失，僅北側殘存部分支架，廚房天花板受熱軟化
    掉落，其餘處所並無遭火流燃燒僅受煙燻黑，而神桌上神像有燒失及碳化現象，
    神像下方有祭祀用之用具受燒後嚴重變形，而牆面角落處發現殘存神桌支撐腳，
    其上方、東側及北側燒損燒失情形較為嚴重，地面則無明顯燒痕，顯示火流應由
    桌面向上、下及四方延燒，綜合上開跡象研判，應以人為疏失遺留火種火源（燭
    火）造成火災之可能性較大，有基隆市火災現場勘查紀錄及原因判斷書、火災出
    動觀察紀錄、現場圖及現場照片多紙在卷可稽，足見本件火災應係被告甲○○所
    燃燒之燭火傾倒延燒所致。
二、經查燭火易於受風、震動或其他原因不穩傾倒，如其旁有易燃物品，即足以延燒
    釀成災害，此為任何具備基本智識之人所得知，因此點燃燭火造成危險源之人，
    即負有防止其製造之火源延燒釀成災害之注意義務，而本件被告甲○○於在房屋
    內木質供桌上點燃燭火，自應注意於無人照顧時將火源熄滅，而採取其他足以確
    保燭火安全之防範措施，而其客觀上亦無不能注意之情形，惟其因工作關係，日
    間均不在家，卻疏於注意，於外出時仍放任燭火燃燒，且僅放置於小瓷盤上未確
    實固定，導致燭火於燃燒過程中因重心不穩傾倒，並延燒釀成火災，自屬有過失
    。且被告之失火行為僅燒燬神桌及部分裝潢，而牆壁只遭燻黑，並未喪失其住宅
    之功能，應僅屬燒燬住宅以外之其他物品。且現場係ＲＣ建築住宅之六樓，而其
    左右及樓下均有鄰人居住，亦經被告自承屬實，並有現場照片可憑，則被告在其
    居住處失火顯有延燒波及其他相連建物，造成更鉅大之生命、財產危害之潛在可
    能性，即已致生公共危險。則綜前所述，本件被告犯罪之事證已至為明確，犯行
    可堪認定。
三、核被告所為，係犯刑法第一百七十五條第三項之失火燒燬其他之物，致生公共危
    險罪。審酌被告素行正常，因一時不慎而觸法，所生損害尚非嚴重等一切情狀，
    量處如主文所示之刑，並諭知易科罰金之折算標準。又被告前未曾受有期徒刑以
    上刑之宣告，有台灣基隆地方法院檢察署刑案資料查註紀錄表及本院被告全國前
    案紀錄表在卷可稽，與刑法第七十四條第一款之規定相符。其僅因疏忽而釀災，
    本身亦受相當損失，事後已表懊悔，經此刑之宣告後，應知警惕而無再犯之虞，
    本院因認暫不執行其刑為當，予以宣告緩刑二年，用啟自新。
四、據上論斷，應依刑事訴訟法第二百九十九條第一項前段、刑法第一百七十五條第
    三項、第四十一條、第七十四條第一款、罰金罰鍰提高標準條例第一條前段、第
    二條，判決如主文。
本案經檢察官周慶華到庭執行職務
中    華    民    國      九十        年      六      月      八      日
                                      臺灣基隆地方法院刑事第二庭
                                          法  官  黃  麟  倫
右正本證明與原本無異。
對於本件判決如有不服，應於收受送達後十日內，向本院提出上訴書狀，上訴於臺灣
高等法院，並按他造當事人之人數附具繕本。
                                          書記官  許  世  賢
中    華    民    國      九十        年      六      月      十一    日
附論罪科刑依據之法條：
刑法第一百七十五條
放火燒燬前二條以外之他人所有物，至生公共危險者，處一年以上、七年以下有期徒
刑。
放火燒燬前二條以外之自己所有物，至生公共危險者，處三年以下有期徒刑。
失火燒燬前二條以外之物，致生公共危險者，處拘役或三百元以下罰金。


司法院資訊處製作；財團法人民間司法改革基金會備份。
